【裁判字號】    99,台上,4600
【裁判日期】    990722
【裁判案由】    妨害性自主
【裁判全文】
最高法院刑事判決            九十九年度台上字第四六００號
上  訴  人  台灣高等法院檢察署檢察官
被      告  甲○○
上列上訴人因被告妨害性自主案件，不服台灣高等法院中華民國
九十七年十月十六日第二審判決（九十七年度上訴字第三五八三
號，起訴案號：台灣桃園地方法院檢察署九十六年度偵字第二三
九七四號），提起上訴，本院判決如下：
    主  文
原判決撤銷，發回台灣高等法院。
    理  由
原判決以公訴意旨認被告甲○○與被害人代號000000000之成年
女子（下稱Ａ女，真實姓名年籍詳卷）係朋友關係。Ａ女因於民
國九十六年八月三十日晚間與其同居男友發生爭吵並遭毆打驅逐
，暫時無處棲身，經由友人介紹於翌日上午，住入被告桃園縣龜
山鄉○○街二四四巷五二弄四二號住處。Ａ女因前晚無法入睡，
至被告住處洗澡後，感到極度疲累欲眠。同日下午二時許，被告
基於趁機性交之犯意，藉口幫Ａ女按摩腿部，待Ａ女熟睡不知抗
拒之際，乃將Ａ女褲子脫下，旋以生殖器插入Ａ女下體，再以口
對口親吻，Ａ女因遭親吻，呼吸不順驚醒，發現上情，即將被告
推開。因認被告涉犯刑法第二百二十五條第一項乘機性交罪嫌。
但經審理結果，以公訴人所舉之證據資料，查無任何適合於被告
犯罪事實認定之積極證據，不能證明被告犯罪，因而維持第一審
諭知被告無罪之判決，駁回檢察官在第二審之上訴；固非無見。
惟查：（一）、刑法第十條第五項規定：「稱性交者，謂非基於
正當目的所為之下列性侵入行為：一、以性器進入他人之性器、
肛門或口腔，或使之接合之行為。二、以性器以外之其他身體部
位或器物進入他人之性器、肛門，或使之接合之行為。」又被告
之自白固不得作為認定犯罪之唯一證據，而須以補強證據證明其
確與事實相符。然茲所謂之補強證據，並非以證明犯罪構成要件
之全部事實為必要，倘其得以佐證自白之犯罪非屬虛構，能予保
障所自白犯罪事實確具有相當程度之真實性，即已充分。又得據
以佐證者，雖非直接可以推斷該被告之實行犯罪，但以此項證據
與被告之自白為綜合判斷，若足使犯罪事實獲得確信者，仍不得
謂其非屬補強證據。被告於警詢及偵查中均坦承有撫摸及親吻Ａ
女下體，並以手指插入Ａ女陰道（見偵卷第五、二十一頁）；內
政部警政署刑事警察局鑑驗報告，以Ａ女於案發當天即九十六年
八月三十一日前往聖保祿醫院辦理性侵害事件驗傷時，經採集Ａ
女內褲、陰道等處之檢體與被告之唾液送鑑定後，Ａ女陰道棉棒
和內褲精子細胞層DNA－STR型別檢測結果為混合型，可排除混有
被告之DNA ，亦與被告所供其以手指插入Ａ女陰道之情相吻合。
而Ａ女於偵查中具結指證：被告趁伊很累睡著的時候脫伊褲子，
等伊醒來時就看到被告的臉在伊前面，伊褲子沒穿，被告之下體
已經插入伊之下體（見偵卷第二十四、二十五頁）；於第一審審
理時復指稱：「（辯護人問：你如何睡著？）我真的很累，我坐
著跟他說話，被告跟我說我很可憐，被打」、「（問：你後來如
何醒來？）我是因為被被告的鬍子扎到，再加上我不能呼吸」、
「（問：你醒來時，被告跟你兩個人的身體的情況？）我醒來時
，被告的臉在我的面前，我與被告都沒有穿褲子。被告把我的衣
服撩到胸前的一半，被告好像有穿衣服」、「（問：被告當時生
殖器有無插入你的生殖器？）有的」、「（問：你當時的反應？
）我起來把被告推開，我很生氣，我說我已經這麼慘，你還這樣
對我，我就拿著褲子，衝到浴室洗澡」等語（見一審卷第三十四
至四十四頁）。雖Ａ女指訴被告以陰莖插入其陰道之事實，與被
告供承以手指插入Ａ女陰道之自白有間，惟Ａ女係在熟睡狀態下
遭被告性侵害，因被告鬍渣刺到臉頰而清醒，當時被告係親吻Ａ
女，Ａ女在被告身體及臉部壓制情形下，似不可能目及被告陰莖
有無插入其陰道。其於第一審亦證稱：是感覺被告性器官在伊性
器官裡等語（見一審卷第四十頁）；Ａ女在慌張情形下非無誤認
手指為陰莖之可能。況不論係以陰莖或以性器以外之手指插入Ａ
女陰道，Ａ女陰道內均有被告身體部位（性器或性器以外之其他
身體部位）進入則一，在刑法評價上均同係性交。參諸被告於警
詢復供稱Ａ女拒絕伊繼續為性行為後，伊因害怕而主動向Ａ女說
會請警察來，Ａ女拒絕，即行洗澡離去，嗣即偕同友人陳○○至
伊住處聲稱遭人打傷，要借錢驗傷，伊事後主動打電話給陳○○
，請陳○○詢問Ａ女要怎麼處理，伊答應要給Ａ女新台幣（下同
）十五萬元，寫和解書等情（見偵卷第五、六頁）。上開Ａ女之
指訴及鑑驗報告似可為被告自白之補強證據。原判決認被告自白
無其他證據佐證云云，洵與證據法則有違。（二）、檢察官就被
告之全部犯罪事實以實質上或裁判上一罪起訴者，因其刑罰權單
一，在審判上為一不可分割之單一訴訟客體，法院自應就全部犯
罪事實予以合一審判，以一判決終結之，如僅就其中一部分加以
審認，而置其他部分於不論，即屬刑事訴訟法第三百七十九條第
十二款所稱「已受請求之事項未予判決」之違法；此與可分之數
罪如有漏判，仍可補判之情形，迥然有別。起訴書事實欄敘及被
告於九十六年八月三十日十四時許，基於乘機性交之犯意，藉口
幫Ａ女按摩腿部，待Ａ女熟睡不知抗拒之際，將Ａ女褲子脫下並
以其生殖器插入Ａ女下體，並以嘴巴親吻Ａ女嘴巴，Ａ女因遭親
吻呼吸不順，突然醒來，發現上情，即伸手將甲○○推開等情。
證據並所犯法條欄亦載明被告不否認有於上開時、地撫摸及親吻
Ａ女下體並將手指插入Ａ女下體之行為等語；起訴法條雖僅援引
刑法第二百二十五條第一項乘機性交罪嫌。惟依起訴事實，被告
除以手指或生殖器插入Ａ女陰道為性交外，另有口對口親吻之猥
褻犯行。就猥褻行為部分，起訴書雖僅載「以嘴巴親吻Ａ女嘴巴
」。惟撫摸Ａ女胸部、下體，乃實質上一罪關係，為起訴效力所
及，應併予審理。被告所為，應係涉犯刑法第二百二十五條第一
項乘機性交及同條第二項乘機猥褻行為罪嫌。第一審僅就乘機性
交部分予以審理，至乘機猥褻部分則未予審究，原判決未予糾正
，遽予駁回上訴，即有已受請求之事項未予判決之違誤。以上或
為檢察官上訴意旨所指摘，或為本院得依職權調查之事項，應認
有撤銷原判決發回更審之原因。
據上論結，應依刑事訴訟法第三百九十七條、第四百零一條，判
決如主文。
中    華    民    國  九十九  年    七    月  二十二  日
                      最高法院刑事第八庭
                          審判長法官  洪  文  章
                                法官  王  居  財
                                法官  郭  毓  洲
                                法官  邱  同  印
                                法官  宋      祺
本件正本證明與原本無異
                                      書  記  官
中    華    民    國  九十九  年    七    月  二十三  日
                                                      K

司法院資訊處製作；財團法人民間司法改革基金會備份。
